臺灣板橋地方法院刑事判決　　　　　　　　　　　　　九十一年度訴字第三四七號
　　公　訴　人　臺灣板橋地方法院檢察署檢察官
　　被　　　告　壬○○
右列被告因搶奪案件，經提起公訴（九十年度偵字第二九九三、三二七三、三三七五
、四三六三、五二九九、五三ＯＯ號），爰判決如左：
    主  文
壬○○共同連續意圖為自己不法之所有，而搶奪他人之動產，累犯，處有期徒刑壹年
陸月。
    事  實
壬○○前因違反麻醉藥品管制條例案件，經本院判決有期徒刑七月確定，甫於民國（
下同）八十五年六月五日執行完畢，仍不知悔改，與丁○○（業經本院八十九年度訴
字第一九四六號審結）共同意圖為自己不法之所有，並基於概括犯意，由壬○○騎乘
機車，後載丁○○，推由丁○○乘機搶奪路人之皮包，搶得後二人朋分財物，而連續
(一)於八十九年十月二十九日下午二時許，在台北縣三重市○○○路、六張街口，搶奪
乙○○之皮包，其內有新台幣（下同）兩千六百元、行動電話一支、身分證件等財物
；(二)於同年十月三十日下午七時許，在台北縣新莊市○○街一一六巷口，搶奪李珮玲
之皮包，內有兩百元、行動電話一支、身分證、金融卡、隨身聽等財物，(三)於同前日
下午九時許，在台北縣三重市○○○街一號前，搶奪己○○之皮包，內有一百五十元
、信用卡、金融卡、存摺、行動電話一支等財物，嗣經警循線查獲，經偵查起訴。
    理  由
一、被告壬○○自警訊時起矢口否認有何搶奪犯行，辯稱：我都沒有和丁○○一起行
    搶，曾有一次我載他去玩，他行搶後我才知道，那個案件（指本院九十年訴字第
    一六四號，被告因涉及於八十九年十月二十九日晚間十一時許、隔日凌晨二時許
    ，與丁○○分別在台北縣蘆洲市○○路、三重市○○街，搶奪盧品靜、余麗娟之
    皮包而遭起訴）已經被判無罪了云云。然查：
  (一)被害人乙○○遭搶之行動電話，嗣由案外人林文容持有使用，被害人李珮玲遭搶
    之行動電話，嗣後由案外人楊再成持有使用，又被害人己○○遭搶之行動電話，
    嗣後為柯淑樺持有使用，而共犯丁○○於八十九年度訴字第一九四六號案件偵
    查時，於檢察官訊問時供述：我與壬○○共同行搶，壬○○騎機車，搶乙○○後
    ，壬○○一下車就將皮包拿去翻動，說只有現金二千多元及證件，且他提議將手
    機賣給林文容等語（見九十年度偵字第七四四號九十年一月十六日筆錄，與林文
    容與警訊中指述，行動電話係丁○○所出售乙節相符）；丁○○並於警訊中供稱
    ：我與壬○○是朋友，因壬○○將搶得之行動電話（指壬○○借予柯淑樺使用之
    摩托羅拉Ｖ三六八八型行動電話）拿走，都不給我，我才與壬○○結怨等語（見
    九十年度偵字第二八四Ｏ號九十年一月十日、一月十五日警訊筆錄）；又於警訊
    中供稱：搶得之行動電話（指壬○○交予楊再成使用之諾基亞五一三Ｏ型行動電
    話）及現金壬○○拿走，其餘物品丟棄等語（見九十年度偵字第四三六三號九十
    年一月十九日警訊筆錄）。且證人楊再成於警訊中指述：我是八十九年十一月
    間某日到壬○○家聊天，他見我的行動電話天線怪怪的，就主動說要幫我更換天
    線，把我的行動電話拿到三樓，我坐在樓下等，不久他就將手機還給我，可能是
    當時被他更換手機，他是以前跟隨我學作西餐的徒弟，我不知道是贓物等語（見
    九十年度偵字第四三六三號卷第五頁）；證人柯淑樺亦於警訊中陳述：行動電
    話是我男友壬○○借給我用的等語，是證人楊再成之行動電話並非損壞，而係被
    告藉口天線有異，趁機以贓物調換楊再成之行動電話；又柯淑樺使用之行動電話
    係壬○○所交付，均堪認定。
  (二)按被害人乙○○、李珮玲、己○○一致指述係遭「二人」騎乘機車搶奪，證人乙○○（八十九年十月二十九日遭搶，起訴書編號十一）、己○○（八十九年十月
    三十日遭搶起訴書編號一）均於本院結證稱：「無法指認被告及證人丁○○」，
    又證人李珮玲於本院結證稱：我能確定是在庭穿藍色衣服的人（指被告壬○○）
    騎機車載穿白衣服的人（指證人丁○○），由丁○○動手搶我，我當時有看到丁○○的臉，所以可以指認他，至於壬○○是因為丁○○在警察局有向我承認他是
    和壬○○一起搶等語（見審理筆錄），足認證人雖能明確指認丁○○涉案，然就
    其指認壬○○部分，固非因為於案發當時親眼「看見壬○○」，而是憑據其事後
    於警察局，聽聞自丁○○之陳述所為之判斷，惟綜合上開被害人均指述係遭「二
    人」騎機車共同行搶，且嗣後不知情之案外人楊再成、柯淑樺，均係自被告壬○○處取得贓物以觀，若被告並未與丁○○共同搶奪，豈有如此湊巧，行動電話恰
    由被告嗣後取得之理？是被告辯稱幫楊再成更換之行動電話，是在跳蚤市場買的
    云云，難以採信。再者：二人騎乘機車搶奪，必須要選擇適合下手搶奪之地區○
    巷道，先騎機車從後方靠近被害人，後座之人才能夠在伸手可及的狀態下，猛然
    徒手拉扯路人之皮包，搶得後，還需依賴騎車者加速逃逸，犯罪之構成憑靠二人
    之分工及默契，焉有可能坐於後座之人臨時起意動手搶奪，而騎車之人完全不知
    情？是證人丁○○於本院所證述：可能有過一、兩次，是被告載我，我行搶的，
    但什麼時候我不記得了，而且被告都不知情，是我坐後座，臨時決定要搶，在警
    局我是亂指述被告云云（見審理筆錄），顯有違事理，應係事後迴護壬○○之詞
    ，不足採信。綜上，被告犯行堪予認定。
二、被告壬○○係犯刑法第三百二十五條第一項之搶奪罪。被告與丁○○間有犯意聯
    絡、行為分擔，為共同正犯，其等三次搶奪行為，時間緊接，所犯罪名基本構成
    要件相同，顯係出於概括犯意為之，為連續犯，應依刑法第五十六條之規定以一
    罪論，並加重其刑。被告有於如事實欄所示甫執行有期徒刑完畢之紀錄（參考台
    灣高等法院檢察署刑案紀錄簡覆表），其於五年內再犯本件有期徒刑以上之罪，
    為累犯，應遞加重其刑。爰審酌被告年輕力壯，不思上進，騎乘機車藉機搶奪女
    性路人之皮包之犯罪動機、目的、手段，所得財物雖非鉅，然對路人之身體、心
    理安全所生之損害非輕，及犯罪後屢次否認犯行，未見悔意，態度不佳等一切情
    狀，量處如主文所示之刑。
三、公訴意旨另以：被告壬○○與丁○○（另案併由臺灣板橋地方法院審理），基於
    概括之犯意，尚另共犯其他十五件搶奪案件云云（詳細犯罪時間、被害人詳如下
    述）。按犯罪事實應依證據認定之，無證據不得推定其犯罪事實。又不能證明被
    告犯罪者，應諭知無罪之判決，刑事訴訟法第一百五十四條、第三百零一條第一
    項前段分別定有明文。公訴人僅以該等被害人於警訊中之指述為其認被告涉犯十
    五件搶奪罪嫌之依據。然查，此部份案件可大分為兩類：
  (一)與被告在監執行觀察勒戒處分期間重疊之案件：被告於八十九年八月二十四日起
    至同年九月十八日止，在台北看守所執行觀察、勒戒，有本院卷附法務部在監在
    押資料表可稽，於該段期間，被告自無在台北縣市行搶之可能，且被害人邱春
    霞（八十九年八月二十八日遭搶，起訴書附表編號十四）、丙○○（八十九年
    九月五日遭搶，起訴書附表編號二）、林容華（八十九年九月五日遭搶，起訴
    書附表編號十八）、張莞翬（八十九年九月十三日遭搶，編號十五）、許詹
    郁菊（八十九年九月十四日遭搶，編號三）於警訊中均稱「只看到搶匪之背面，
    沒看到臉，無法指認」等語，自無從憑被害人不確定之指訴，作為對被告不利之
    認定。公訴人起訴被告於在監執行觀察、勒戒之期間，涉犯五件搶奪案件，顯有
    未洽。
  (二)僅憑被害人不確定之指述而起訴之案件：梁賢芳（八十九年九月十九日遭搶，
    編號四）於警訊中稱「無法指認」、廖素真（八十九年九月二十五日遭搶，編
    號六）於警訊中僅指認照片、呂雪銣（八十九年九月二十八日遭搶，編號五）
    係指認「丁○○」，並稱歹徒只有一個人、戊○○（八十九年十月十四日遭搶
    ，起訴書編號七）僅於警訊時指認照片、陳紃雅（八十九年十月十九日遭搶，
    起訴書編號十六）稱「未看見臉」、陳秋連（八十九年十月二十三日遭搶，起
    訴書編號十七）稱「無法指認」、甲○○（八十九年十一月六日遭搶，起訴書
    編號八）於警訊中僅指認照片，於本院表示無法指認、癸○○○（八十九年十
    一月二十四日遭搶，編號十三）於警訊、偵查中均未曾通知、訊問，於本院表示
    無法指認被告、庚○○（八十九年十二月一日遭搶，起訴書編號九）於警訊中
    僅指認照片、辛○○（八十九年十二月四日遭搶，編號十）於警訊中僅指認照
    片，於本院證述無法指認被告。各被害人多係警方以被告即為搶匪之前提下，直
    接提示被告及丁○○之照片給被害人指認，被害人於警訊之指認，係基於預期心
    理所為，真實性已有所可疑，且其等於偵查中均未曾親自指認被告，於本院審理
    時，經傳喚後，或未至本院當面指認被告，或至本院當面指認後，表示案發時沒
    看清楚，不能確定。是尚難僅憑被害人不確定之指述，作為對被告不利之認定。
  (三)綜上，公訴人起訴被告涉及十八件搶奪案件，就此十五件搶案部分，顯未提供足
    夠之證據，證明被告犯罪，因公訴人認此十五件犯罪，與前揭三件有罪部分，有
    連續犯裁判上一罪之關係，是不另為無罪之諭知。
據上論斷，應依刑事訴訟法第二百九十九條第一項前段，刑法第二十八條、第五十六
條、第三百二十五條第一項、第四十七條，判決如主文。
中      華      民      國    九十一    年      五      月     十七     日
                                          法  官    蕭  一  弘
右正本證明與原本無異。
如不服本判決，應於判決送達後十日內，向本院提出上訴狀。
                                          書記官    郭  玉  芬
中      華      民      國    九十一    年      五      月     二十     日
附錄法條
刑法第三百二十五條
意圖為自己或第三人不法之所有，而搶奪他人之動產者，處六月以上五年以下有期徒
刑。
因而致人於死者，處無期徒刑或七年以上有期徒刑，致重傷者，處三年以上十年以下
有期徒刑。
第一項之未遂犯罰之。
